【裁判字號】    96,易,1328
【裁判日期】    970630
【裁判案由】    恐嚇取財
【裁判全文】
臺灣臺南地方法院刑事判決              96年度易字第1328號
公  訴  人  臺灣臺南地方法院檢察署檢察官
被      告  甲○○
上列被告因恐嚇取財案件，經檢察官提起公訴（96年度偵字第
4102號），被告就被訴犯罪事實為有罪之陳述，本院合議庭裁定
由受命法官獨任依簡式審判程序審理，判決如下：
    主  文
甲○○幫助共同意圖為自己不法之所有，以恐嚇使人將本人之物
交付，處有期徒刑伍月，減為有期徒刑貳月又拾伍日，如易科罰
金，均以新臺幣壹仟元折算壹日。
    事實及理由
一、按案件由犯罪地或被告之住所、居所或所在地之法院管轄，
    刑事訴訟法第5條第1項定有明文。本件被告甲○○住所雖在
    高雄市，其實施幫助恐嚇取財之犯罪地亦高雄市，均非本院
    管轄區域，惟本件實施恐嚇取財之正犯即擄鴿勒贖犯罪集團
    成員之陳志偉居所所在地「台南市安平區○○○○街165號
    5樓之3」為本院管轄區域，此有台南市警察局第一分局95年
    10月18日搜索扣押筆錄附卷可稽（警卷第146頁），依前揭
    刑事訴訟法之規定，本院就本案有管轄權，合先說明。
二、本件被告甲○○所犯刑法第30條、第346條第1項幫助恐嚇取
    財罪，非死刑、無期徒刑或最輕本刑有期徒刑三年以上之罪
    ，亦非高等法院管轄第一審案件，且被告就被訴事實為有罪
    之陳述，經告知被告簡式審判程序之旨，並聽取檢察官、被
    告之意見後，本院合議庭裁定進行簡式審判程序，是本案之
    證據調查，依刑事訴訟法第273條之2規定，不受同法第159
    條第1項、第161條之2、第161條之3、第163條之1及第164條
    至第170條規定之限制，合先說明。
三、犯罪事實：
    甲○○預見提供自己帳戶之存摺、提款卡及其密碼供他人使
    用，他人有將用於財產犯罪之可能，竟基於幫助他人犯罪之
    不確定故意，在閱覽報紙知悉有人要收購帳戶之訊息後，於
    民國（下同）95年8月間某日，在高雄市前鎮區○○○路住
    所附近，將其所有合作金庫商業銀行一心路分行帳號000000
    00000000號帳戶之存摺、金融卡及其密碼等，以新台幣（下
    同）六千元之代價售予姓名、年籍不詳之成年人，以此方法
    幫助他人從事犯罪。上開真實年籍不詳之成年人與陳志偉等
    擄鴿勒贖集團成員（陳志偉與毛漢清等所涉恐嚇取財罪另由
    台灣台南地方法院檢察署檢察官以95年度偵字第15448號偵查
    起訴，繫屬本院審理中）取得甲○○上開帳戶存摺、金融卡
    與密碼後，即與所屬集團其他成員共同基於竊盜及恐嚇取財
    之犯意聯絡，於95年8月15日起至同年月23日止，在不詳地點
    ，竊取如附表所示被害人丁○○等人所飼養之賽鴿後，再由
    集團成員，按賽鴿腳環上之聯絡電話號碼，一一撥打電話給
    如附表所示丁○○等人，恐嚇稱須以如附表所示金額之代價
    ，贖回其所有之賽鴿，致令各該被害人因畏懼所有賽鴿將遭
    不測，分別匯款至甲○○上開帳戶內，所匯入之款項旋遭提
    領。嗣經警於95年10月18日上午7時許，持搜索票在陳志偉位
    於臺南市安平區○○○○街165號5樓之3住處實施搜索，查獲甲
    ○○上開帳戶存摺一本扣案，因而查獲上情。案經臺南市警
    察局第一分局報告台灣台南地方法院檢察署檢察官偵查起訴
    。（註：本件原起訴書所載被害人癸○○部分業經蒞庭檢察
    官減縮不列入起訴犯罪事實，另擴張犯罪事實增列如附表編
    號1至14丁○○等14人受害之事實）
四、上揭事實，有下列證據可資證明：
    (一)被告甲○○於警詢、偵查中之供述與本院審理中之自白。
    (二)證人丁○○警詢證述與匯款單（附於本院卷）。
    (三)證人丑○○警詢證述與匯款單一紙。
    (四)證人巳○○警詢證述與匯款單一紙。
    (五)證人壬○○警詢證述與匯款單一紙。
    (六)證人庚○○警詢證述與匯款單一紙。
    (七)證人寅○○警詢證述與匯款單一紙。
    (八)證人己○○○警詢證述與匯款單一紙。
    (九)證人辰○○警詢證述與匯款單二紙。
    (十)證人乙○○警詢證述與匯款單一紙。
    (十一)證人午○○警詢證述與匯款單一紙。
    (十二)證人戊○○警詢證述與匯款單一紙。
    (十三)證人李惠警詢證述與匯款單一紙。
    (十四)證人子○○警詢證述與匯款單一紙。
    (十五)證人卯○○警詢證述與匯款單一紙。
    (十六)證人陳志偉警詢證述（警卷第1-6頁、第18-19頁）。
    (十七)台南市警察局第一分局95年10月18日搜索扣押筆錄與扣押
      物品目錄表。
    (十八)合作金庫銀行一心路分行被告甲○○帳戶基本資料與交易
      明細（本院卷第22-26頁）。
五、按現今社會在金融機構開設帳戶並無特殊限制，任何人只需
    提出身分證件即得以自己名義開設帳戶使用，並無向他人借
    用或收購帳戶必要。近來社會財產犯罪事件猖獗，不法集團
    每每利用人頭金融帳戶作為犯罪工具，以隱匿身分規避警方
    查緝，無正當理由收購他人帳戶，極有可能以之從事財產犯
    罪，則任意提供金融帳戶供他人使用，有可能作為財產犯罪
    之工具，此當為具有社會生活經驗之成年人包括被告在內所
    能認識。被告將所開設之帳戶出售姓名、年籍不詳之人，對
    該人之來歷、身分一無所知，無從得知該不詳姓名之人如何
    其帳戶，顯有容認其帳戶供他人作為財產犯罪之不確定故意
    。而因被告提供上開帳戶之行為，致使陳志偉所屬擄鴿勒贖
    集團成員，得利用該帳戶，對如附表所示被害人丁○○等恐
    嚇取財，雖無事證足資證明被告參與恐嚇取財構成要件行為
    ，被告亦係出於幫助之意思，對該擄鴿勒贖集團成員所實施
    之恐嚇取財犯行予以助力，而屬幫助犯，從而被告幫助恐嚇
    取財犯行，至堪認定。
六、按刑法上之幫助犯，係對於犯罪與正犯有共同之認識，而以
    幫助之意思，對於正犯資以助力，而未參與實施犯罪之行為
    者而言（最高法院75年度臺上字第1509號、88年度臺上字第
    1270號判決意旨參照）。次按幫助犯僅係對於犯罪構成要件
    以外行為為加工，並無共同犯罪之意思，不適用責任共同原
    則（最高法院89年度台上字第6946號判決要旨參照）。是如
    未參與實施犯罪構成要件之行為，而係出於幫助之意思提供
    助力，即屬幫助犯，而非共同正犯。本件陳志偉等所屬擄鴿
    勒贖集團成員對如附表所示被害人丁○○等實施恐嚇取財，
    致各該被害人因畏懼所飼養之賽鴿遭不測而交付金錢，該陳
    志偉所屬擄鴿勒贖集團成員係犯刑法第346條第1項之恐嚇取
    財罪，渠等間有犯意聯絡、行為分擔，應論以共同正犯。惟
    被告甲○○除提供帳戶供該集團成員使用外，既無事證足資
    證明其與該集團成員所實施之擄鴿勒贖行為間有何犯意聯絡
    、行為分擔，自不足以認定與該集團成員共犯恐嚇取財罪。
    故被告甲○○所為核係犯刑法第30條第1項前段、第346條第1
    項之幫助恐嚇取財罪，被告以一提供帳戶之幫助行為幫助他
    人對附表所示被害人實施恐嚇取財犯行，為實質上一罪，並
    應依刑法第30條第2項之規定，按正犯之刑減輕之。查被告
    甲○○於91年間曾因贓物罪為台灣高雄地方法院91年度易字
    第4546號判處拘役59日確定，有台灣高等法院被告前案紀錄
    表在卷足憑，雖不構成累犯，足見素行非佳。審酌被告甲○
    ○為貪圖小利，幫助不法集團成員因使用人頭帳戶，阻礙警
    方之查緝，而得以逍遙法外，免受法律制裁，致使如附表所
    示之被害人受害，助長犯罪，並審酌其犯罪動機、目的、手
    段、如附表所示被害人所受損害，及被告於警詢、偵查中矢
    口否認犯行，至本院審理時始坦承犯行等一切情狀，量處如
    主文所示之刑，並諭知易科罰金之折算標準。又起訴檢察官
    雖建請量處被告有期徒刑三月，惟本件業經蒞庭檢察官擴張
    如附表編號1至14所示之犯罪事實，被告幫助恐嚇取財犯行所
    生危害較起訴犯罪事實為大，量處有期徒刑三月尚嫌過輕，
    併此敘明。
七、又被告甲○○前開幫助恐嚇取財犯罪行為之時間與如附表所
    示被害人丁○○等所受財產損害之結果，均在96年4月24日之
    前，合於中華民國九十六年罪犯減刑條例第2條第1項第3款之
    規定，應減其宣告刑2分之1，並諭知易科罰金之折算標準。
八、據上論斷，應依刑事訴訟法第299條第1項前段、第273條之1
    第1項，刑法第28條、第30條第1項前段、第2項、第346條第1
    項、第41條第1項，刑法施行法第1條之1，中華民國九十六
    年罪犯減刑條例第2條第1項第3款、第7條，判決如主文。
九、如不服本判決，應於判決送達後十日內，向本院提出上訴狀
    （應附繕本）。
本案經檢察官辛○○到庭執行職務。
中    華    民    國    97    年    6     月    30    日
                  刑事第五庭    法  官  林逸梅
以上正本證明與原本無異。
如不服本判決應於收受本判後10日內向本院提出上訴書狀，並應
敘述具體理由。如未敘述上訴理由者，應於上訴期間屆滿後20日
內向本院補提理由書狀（均須按他造當事人之人數附繕本）「切
勿逕送上級法院」。
                                書記官  郭純瑜
中    華    民    國    97    年    6     月    30    日
附錄本案所犯法條全文：
中華民國刑法第30條（修正前）
（幫助犯及其處罰）
幫助他人犯罪者，為從犯。雖他人不知幫助之情者，亦同。
從犯之處罰，得按正犯之刑減輕之。
中華民國刑法第346條
（單純恐嚇罪）
意圖為自己或第三人不法之所有，以恐嚇使人將本人或第三人之
物交付者，處6月以上5年以下有期徒刑，得併科1千元以下罰金
。
以前項方法得財產上不法之利益，或使第三人得之者，亦同。
前二項之未遂犯罰之。
┌─────────────────────────────────┐
│附表                                                              │
├──┬────┬───────┬───┬────┬────────┤
│編號│被害人  │被恐嚇時間    │被竊鴿│匯款金額│帳號及帳號所有人│
│    │        ├───────┤子數量│        │                │
│    │        │匯款時間      │      │        │                │
├──┼────┼───────┼───┼────┼────────┤
│  1 │丁○○  │95年8月15日   │1隻   │2,501元 │合作金庫商業銀行│
│    │        │              │      │        │一心路分行第    │
│    │        ├───────┤      │        │0000000000000帳 │
│    │        │95年8月15日   │      │        │號甲○○帳戶    │
├──┼────┼───────┼───┼────┼────────┤
│  2 │丑○○  │95年8月15日   │1隻   │2,000元 │同  上          │
│    │        ├───────┤      │        │                │
│    │        │95年8月15日   │      │        │                │
├──┼────┼───────┼───┼────┼────────┤
│  3 │巳○○  │95年8月15日   │1隻   │2,523元 │同  上          │
│    │        ├───────┤      │        │                │
│    │        │95年8月15日   │      │        │                │
├──┼────┼───────┼───┼────┼────────┤
│  4 │壬○○  │95年8月15日   │1隻   │2,215元 │同  上          │
│    │        ├───────┤      │        │                │
│    │        │95年8月16日   │      │        │                │
├──┼────┼───────┼───┼────┼────────┤
│  5 │庚○○  │95年8月15日   │1隻   │2,217元 │同  上          │
│    │        ├───────┤      │        │                │
│    │        │95年8月15日   │      │        │                │
├──┼────┼───────┼───┼────┼────────┤
│  6 │寅○○  │95年8月18日   │1隻   │2,013元 │同  上          │
│    │        ├───────┤      │        │                │
│    │        │95年8月18日   │      │        │                │
├──┼────┼───────┼───┼────┼────────┤
│  7 │己○○○│95年8月18日   │2隻   │5,012元 │同  上          │
│    │        ├───────┤      │        │                │
│    │        │95年8月18日   │      │        │                │
├──┼────┼───────┼───┼────┼────────┤
│  8 │辰○○  │95年8月18日   │3隻   │7,218元 │同  上          │
│    │        ├───────┤      │        │                │
│    │        │95年8月18日   │      │        │                │
├──┼────┼───────┼───┼────┼────────┤
│  9 │乙○○  │95年8月21日   │1隻   │2,508元 │同  上          │
│    │        ├───────┤      │        │                │
│    │        │95年8月21日   │      │        │                │
├──┼────┼───────┼───┼────┼────────┤
│ 10 │午○○  │95年8月21日   │1隻   │2,221元 │同  上          │
│    │        ├───────┤      │        │                │
│    │        │95年8月21日   │      │        │                │
├──┼────┼───────┼───┼────┼────────┤
│ 12 │戊○○  │95年8月21日   │1隻   │2,229元 │同  上          │
│    │        ├───────┤      │        │                │
│    │        │95年8月21日   │      │        │                │
├──┼────┼───────┼───┼────┼────────┤
│ 13 │丙○○  │95年8月21日   │1隻   │2,200元 │同  上          │
│    │        ├───────┤      │        │                │
│    │        │95年8月21日   │      │        │                │
├──┼────┼───────┼───┼────┼────────┤
│ 14 │子○○  │95年8月21日   │1隻   │2,514元 │同  上          │
│    │        ├───────┤      │        │                │
│    │        │95年8月21日   │      │        │                │
├──┼────┼───────┼───┼────┼────────┤
│ 15 │卯○○  │95年8月23日   │2隻   │4,409元 │同  上          │
│    │        ├───────┤      │        │                │
│    │        │95年8月23日   │      │        │                │
└──┴────┴───────┴───┴────┴────────┘


司法院資訊處製作；財團法人民間司法改革基金會備份。
